臺灣高等法院臺南分院刑事裁定　　　　　　　　 九十四年度毒抗字第三五號　 Ｃ
　　　抗　告　人
　　　即　被　告　甲　○　○
右列抗告人因觀察勒戒案件，不服台灣台南地方法院中華民國九十三年十一月二十五
日第一審裁定（九十三年度毒聲字第一０四六號）提起抗告，本院裁定如左：
      主      文
抗告駁回。
      理      由
一、抗告意旨略以：抗告人並無施用毒品，驗尿結果呈安非他命性反應，抗告人深感
    不服，請求撤銷原裁定，另為適法之裁定云云。
二、原裁定意旨略以：被告甲○○涉嫌於九十三年二月十四日凌晨零時三十分為警採
    尿前二十四小時內某時，在不詳處所施用第二級毒品安非他命之事實，另引用臺
    灣臺南地方法院檢察署檢察官聲請書所載內容，認被告甲○○施用第二級毒品，
    裁定令入勒戒處所觀察、勒戒。
三、經查，
  (一)本件抗告人即被告甲○○係於九十三年二月十四日經採集其尿液檢體送驗，其採
    證尿液編號為九三０一八號，此有台南縣警察局麻豆分局偵辦刑案採證涉嫌人尿
    液送驗名冊一紙存卷可考（見警卷第八頁），經送台南縣衛生局檢驗結果呈安非
    他命陽性反應，此有該局九十三年三月三日尿液檢驗成績單附卷可稽（警卷第九
    頁），被告甲○○其採集之尿液又送長榮大學毒物研究中心再以酵素免疫分析法
    ＥＩＡ篩檢及氣相層析質譜儀ＧＣ/ＭＳ確認，其鑑定結果安非他命仍呈現陽性
    反應，此有長榮大學毒物研究中心尿液複驗確認報告在卷可稽（見台南地檢署九
    十三年度毒偵字第二０二三號偵查卷第九頁）。另依文獻記載，煙毒檢驗步驟主
    要分為，篩檢與確認二步驟，就篩檢步驟而言，煙毒篩檢試藥包括「TOXI-LAB」
    、「TDX-」等，此等篩檢方法，均有可能有干擾因素，造成假陽性反應，即會有
    雖服用安非他命或嗎啡以外的藥物，然尿液中卻出現安非他命或嗎啡陽性反應情
    形，即使除去人為因素，此等篩檢方法，仍有發生錯誤情形（含假陽性和假陰性
    ），但因此項篩檢方法，錯誤百分率並非一固定值，而係在不同條件下，有不同
    錯誤百分率。惟如以氣相層析質譜儀分析法（GC/MS-gaschromatography/masssp
    ectrometry）作確認，在良好操作條件下，以氣相層析質譜儀作藥物及其代謝物
    之定性及定量分析，幾乎不可能有偽陽性反應產生。是以「氣相層析質譜儀」分
    析法，作為確認步驟之檢測法，應可排除偽陽性反應可能。以此觀之，本件被告
    尿液檢體送驗時，其同一性既經確認，且長榮大學毒物研究中心對被告尿液檢驗
    亦已敘明係使用ＥＩＡ酵素免疫分析法進行初步篩檢，再以ＧＣ／ＭＳ氣相層析
    質譜儀法進行檢驗確認。則該中心尿液檢驗方法，在科學上之可檢驗性及正確性
    ，應均已獲得證實。是該中心對本件尿液所為尿液檢驗報告，自可採信。
  (二)再參酌海洛因經注射入人體後，約百分之八十於二十四小時內自尿中排出，一般
    而言，尿液中能否檢驗出嗎啡陽性反應與其投與量、投與途徑、採尿時間、個人
    體質及檢驗方法之靈敏度有關，國外曾有文獻報導注射六毫克之海洛因鹽酸鹽，
    其代謝物嗎啡之平均可檢出時限約為二十六小時；又安非他命經口服投與後約百
    分之七十於二十四小時內自尿中排出，約百分之九十於九十六小時內自尿中排出
    ，由於目前國內尿液中甲基安非他命之檢驗僅為鑑定其是否呈陽性反應尚未定其
    含量，且甲基安非他命成分之檢出與其投與方式、投與量、個人體質、採尿時間
    與檢測儀器之精密度等諸多因素有關，因此僅憑尿液中呈安非他命陽性反應，並
    無法確實推算吸食時間距採集時間之長短，惟依上述資料推斷，最長可能不會超
    過四日等情，迭經行政院衛生署藥物食品檢驗局以八十一年九月八日（八一）藥
    檢壹字第八一一四八八五號函及八十一年二月八日（八一）藥檢壹字第○○一一
    五六號函述明斯旨綦詳。
  (三)被告於警詢時固辯稱其施用國安感冒液及明通治痛單云云，其並未提出任何事證
    ，以證明其確有服用該成藥之事實，亦未提出其所服用成藥之成分中確係有安非
    他命之證明，況「安非他命」經行政院衛生署於七十九年十月九日以七九、十、
    九衛署藥字第九０四一四二號公告列入麻醉藥品管理條例第二條第四款所定「化
    學合成麻醉藥品」管理，並禁止於醫療上使用及非法販賣、持有、施打、吸用。
    縱如被告所辯其確有服用成藥之事實，然該成藥既經衛生署核准製造出售，應有
    標示其成分，而安非他命既不得作為醫療之用，明通治痛單應無安非他命之成分
    ，且國安感冒液處方中並無可代謝甲基安非他命之成分，故服用後檢測其尿液，
    應不致含有甲基安非他命成分，有行政院衛生署藥物食品檢驗局藥檢壹字第八八
    二二五一五號函可憑，足認被告所辯顯係畏罪卸責之詞，被告甲○○其施用第二
    級毒品之犯行，應堪認定。
  (四)按毒品危害防制條例業於九十二年七月九日修正公布全文三十六條，依該條例第
    三十六條規定本條例自公布後六個月施行，是修正後毒品危害防制條例應自九十
    三年一月九日起施行。又被告行為係在毒品危害防制條例修正公布後，自應適用
    新法，查本案被告甲○○施用第二級毒品犯行，原審裁定將被告甲○○送勒戒處
    所觀察、勒戒，於法要無不合。
四、綜上各情，原裁定以檢察官聲請核無不合，應予准許。爰依毒品危害防制條例第
    二十條、觀察勒戒處分執行條例第三條第一項規定，裁定抗告人應送勒戒處所觀
    察勒戒。本院經核原裁定認事用法，均無違誤。抗告意旨，以其並無施用，指摘
    原裁定不當，依上所述，並無理由，應予駁回。
據上論斷，應依刑事訴訟法第四百十二條，裁定如主文。
中    華    民    國      九十四      年      二      月      十八      日
                                  臺灣高等法院臺南分院刑事第六庭
                                      審判長法官  蔡    崇    義
                                            法官  董    武    全
                                            法官  侯    明    正
右正本證明與原本無異。
不得再抗告。
                                      法院書記官  李    育    儒
中    華    民    國      九十四      年      二      月      十八      日
